臺灣士林地方法院刑事判決　　　　　　　 93年度訴字第364號
公　訴　人　臺灣士林地方法院檢察署檢察官
被　　　告　甲○○
　　　　　　　　　　（另案在台灣台北監獄士林分監執行中）
選任辯護人　乙○○律師
上列被告因偽造貨幣案件，經檢察官提起公訴（93年度偵字第4394號）
，本院判決如下：
    主  文
甲○○共同連續意圖供行使之用，而偽造幣券，處有期徒刑伍年
貳月。
扣案如附表一、附表二所示之物沒收。
    事  實
一、甲○○因缺錢花用，乃意圖供行使之用，與綽號「阿清」之
    成年男子基於偽造紙幣之概括犯意聯絡，於民國93年2 月至
    4 月（29日前）間，先由「阿清」提供以彩色噴墨方式仿印
    、中央政府授權台灣銀行發行之新版面額新台幣（下同）1
    千元偽造紙幣半成品（尚未裁紙及塗劃亮光物質仿折光變色
    油墨）藏放在甲○○位於台北市○○區○○路1 段47巷21之
    1 號住處，甲○○則對外招募意圖供行使之用而收集偽造紙
    幣之買家，如有買家欲購，甲○○即於交貨前半月至1 月間
    通知「阿清」，由「阿清」派遣有犯意聯絡之綽號「小黑」
    、「小馬」等成年男子，前往甲○○前開住處裁紙、塗漆加
    工，以完成偽造千元紙幣。期間，有綽號「阿樹」之成年男
    子先後2 次向甲○○以5.5 比1 票面價格比例購買偽鈔，均
    連續由甲○○轉知「阿清」後，「阿清」派員至甲○○上開
    住處加工，再由甲○○持偽鈔前往台北火車站交付，前後2
    次所交付之偽造紙幣票面價額各為11萬元、22萬元，藉以取
    得2 萬元、4 萬元之對價。嗣有民眾知悉甲○○有偽造紙幣
    之行為，持甲○○所偽造而未加工剪裁完成之紙幣3 張（即
    附表1 編號3 所示）向警方檢舉，警方持本院搜索票於93年
    4 月29日下午2 時30分許至上開甲○○住處執行搜索，扣得
    如附表1 編號1 、2 所示之偽造千元紙幣及半成品，及「阿
    清」所有放置於該處供製造偽鈔所用之物（詳如附表2 編號
    1 、2 所示）。
二、案經桃園縣政府警察局楊梅分局報請臺灣士林地方法院檢察
    署檢察官偵查起訴。
    理  由
一、上開犯罪事實，業經被告甲○○坦承在卷（參見本院94年4
    月14日準備程序筆錄第2 頁、同年10月19日審判筆錄第5 頁
    、第6 頁、同年11月11日審判筆錄第5 頁）；於其住處扣得
    之偽造千元紙鈔276 張，經中央印製廠鑑定，確認係以彩色
    噴墨方式仿印，無凹版印紋凸起效果，紙質與真鈔不同，水
    印及安全線以灰色墨在紙張背面仿製，安全線另以黏貼箔膜
    （含面額數字）仿鈔券正面5 段裸露部分，左下角面額數字
    以亮光物質仿折光變色油墨，顯係偽造等節，有中央印製廠
    93年5 月12日中印發字第0930002472號函1 紙在卷可稽；警
    方於現場另扣得之千元紙鈔半成品6 張及民眾檢舉所提出之
    偽造千元紙鈔3 張，核其製版偽造之技術與上開中央印製廠
    鑑定確認者並無不同，後者復經被告自承與為警查扣者均出
    於同源（即綽號「阿清」者提供），此外，並有如附表2 編
    號1 、2 所示之防偽「1000」元印章1 枚、原料4 瓶扣案佐
    證。雖被告於94年11月11日審判程序中對於交付偽鈔之時間
    、數額，一度與在前準備程序、審判程序中所述者有所不同
    ，然其陳述當時距離事發已逾1 年半有餘，而其93年4 月29
    日即為警查獲，竟自稱於同年5 、6 月出賣偽鈔予人，其記
    憶顯然有誤，自應以距離案發時間較近之自白為據，且此僅
    係關於細節之陳述，細節之出入亦應無礙於自白之一致性，
    其自白核與上開跡證均相符合，堪信為實在。
二、按台灣銀行發行之新台幣，自中央銀行委託代理發行之日起
    ，如有偽造行為，亦應依妨害國幣懲治條例論科，司法院大
    法官釋字第99號著有解釋。查中央銀行於50年7 月1 日在台
    灣復業後，即已委託台灣銀行發行新台幣，依上開解釋意旨
    ，偽造新台幣即屬偽造國幣。是被告意圖供行使之用而偽造
    千元新台幣紙鈔及意圖供行使之用而交付之行為，係犯妨害
    國幣懲治條例第3 條第1 項意圖供行使之用而偽造幣券罪、
    刑法第196 條第1 項意圖供行使之用而交付偽造通用紙幣罪
    。又上開法條中所謂意圖供行使之用者，意在以偽造之貨幣
    ，作為真正貨幣之用。意圖供行使而交付於人者，為對於有
    意行使之人，告以偽造之行而交付之是也。告以偽造之情，
    雖非由自己充為真貨之用，與狹義之行使有間，然已履使他
    人行使之第一階段，故與行使者同等（刑法第195 條立法理
    由參照）。故而，被告偽造紙鈔，雖未曾以之作為真正之貨
    幣行使，而係告知偽鈔之情而交付予意圖充為真鈔行使者，
    其偽造及交付紙鈔之意圖，顯均係將偽鈔充為真鈔使用，該
    當於「意圖供行使之用」之要件；辯護人辯稱被告並未將偽
    鈔充為真鈔而使用，與本院論罪法條之構成要件不符云云，
    尚有誤會，併此指明。被告所犯妨害國幣懲治條例第3 條偽
    造幣券罪部分，與綽號「阿清」、「小黑」及「小馬」等成
    年男子有犯意聯絡、行為分擔，均為共同正犯。前後多次偽
    造紙幣、及2 次交付偽造通用紙幣犯行，各時間緊接、手段
    相似，顯均係基於概括之犯意多次觸犯犯罪構成要件相同之
    罪名，均應論以連續犯一罪，並加重其刑。又所犯二罪間有
    方法結果之牽連關係，應依刑法第55條從一重論以連續偽造
    幣券罪。起訴意旨雖僅論及被告93年4 月間1 次偽造紙幣之
    行為，惟被告其餘偽造紙幣及意圖供行使之用而交付紙幣之
    行為，與上開起訴部分既分別有連續犯、牽連犯裁判上一罪
    關係，基於審判不可分原則，本院自得併予審理，附此敘明
    。爰審酌被告偽造紙幣之數量不少，影響正常金融交易秩序
    ，惟念犯後自白犯行，並具體提供綽號「阿清」之相關線索
    供檢警調查，態度尚稱良好等一切情狀，量處如主文所示之
    主刑，以示懲戒。
三、扣案如附表1 編號1 至編號3 所示之千元偽鈔及半成品，係
    被告犯妨害國幣懲治條例之罪所偽造，應依妨害國幣懲治條
    例第6 條沒收之；附表2 編號1 、2 所示印章、原料等物，
    均係共犯「阿清」所有供偽造千元紙鈔所用之物，業據被告
    供承在卷（詳見準備程序94年4 月29日準備程序第2 頁），
    應依刑法第38條第1 項第2 款為沒收之諭知。
四、公訴意旨另稱：被告意圖供行使之用，而於92年12月底在其
    上開住處收受綽號「浩義」者所寄放之偽造千元紙鈔印章、
    原料乙批（即附表3 編號1 、2 所示之物）云云。惟此為被
    告所堅決否認，並稱警方於上址查獲之附表3 所示之物，雖
    為「浩義」所寄放，但與偽造紙鈔無涉，伊收受之際，亦無
    以之偽造紙幣之意圖，而伊為警查獲之偽鈔均係由綽號「阿
    清」者所提供，完成該偽鈔所用之印章、原料亦由「阿清」
    提供，未曾使用「浩義」所寄放者等語。經查，比對被告住
    處所搜扣之千元偽鈔成品、半成品，與附表3 所示之印章（
    數字章及防偽花戳）及原料，無從確認附表3 所示之物用之
    於偽造該搜扣所得之千元偽鈔，且附表3 所示之印章有全新
    者，亦有與偽造紙鈔無關之數字者（如「7 」、「8 」等）
    ，尚難遽指與被告偽造紙鈔之行為有何關連性，亦難認被告
    收受該批印章及原料，目的在於偽造紙鈔，自應認該部分犯
    罪事實尚難證明，惟依公訴意旨所指，該收受原料之行為應
    係偽造紙幣之低度行為，爰不另為無罪之諭知，該部分扣案
    物自無庸為沒收之宣告。
據上論斷，應依刑事訴訟法第299 條第1 項前段，妨害國幣懲治
條例第3 條第1 項、第6 條，刑法第11條前段、第28條、第56條
、第196 條第1 項前段、第55條、第38條第1 項第2 款，判決如
主文。
本案經檢察官王以文到庭執行職務
中　　華　　民　　國　　94　　年　　11　　月　　23　　日
　　　　　　　　　刑事第七庭審判長法　官  趙文卿
                                  法  官  王俊雄
                                  法  官  楊得君
以上證明與原本無異
如不服本判決，應於判決送達後10日內，向本院提出上訴狀。
                                  書記官  曾韻蒔
中　　華　　民　　國　　94　　年　　11　　月　　23　　日
附表1：
┌──┬───────┬─────┬─────────┐
│編號│名稱          │數量（張）│備註              │
├──┼───────┼─────┼─────────┤
│ 1  │千元偽鈔      │276       │紙幣號碼JP797702XD│
│    │              │          │部分共計240 張、紙│
│    │              │          │幣號碼JP999702XD部│
│    │              │          │分共計20張、紙幣號│
│    │              │          │碼JP999792XD部分1 │
│    │              │          │張                │
├──┼───────┼─────┼─────────┤
│ 2  │千元偽鈔半成品│ 6        │警方於93年4 月29日│
│    │              │          │現場搜索時扣得，紙│
│    │              │          │幣號碼JP797702XD（│
│    │              │          │扣押物筆錄及起訴書│
│    │              │          │記載為3 張，惟經本│
│    │              │          │院勘驗，實係3 張紙│
│    │              │          │上印有6 張未經裁剪│
│    │              │          │之半成品）        │
├──┼───────┼─────┼─────────┤
│ 3  │千元偽鈔半成品│ 3        │王姓民眾檢舉時所提│
│    │              │          │出，紙幣號碼為AS48│
│    │              │          │3275YH ， 附於93年│
│    │              │          │度聲搜字第405號、 │
│    │              │          │第406 號卷第5頁   │
│    │              │          │                  │
└──┴───────┴─────┴─────────┘
附表2
┌──┬───────┬─────┬─────────┐
│編號│名稱          │數量      │備註              │
├──┼───────┼─────┼─────────┤
│ 1  │偽造之紙幣1000│1枚       │即扣押物編號4-1 中│
│    │元左下角「1000│          │「1000」印嚴重磨損│
│    │」防偽印      │          │者                │
├──┼───────┼─────┼─────────┤
│ 2  │原料          │4瓶       │即扣押物編號4-2   │
├──┼───────┼─────┼─────────┤
附表3
┌──┬───────┬─────┬─────────┐
│編號│名稱          │數量（張）│備註              │
├──┼───────┼─────┼─────────┤
│ 1  │數字印章及防偽│1批       │即扣押物編號4-1 （│
│    │花戳          │          │但附表2 編號1 者  │
│    │              │          │除外）            │
├──┼───────┼─────┼─────────┤
│ 2  │原料          │1包       │即扣押物編號4-3   │
├──┼───────┼─────┼─────────┤
 附錄論罪科刑法條全文
妨害國幣懲治條例第3條
